最高法院刑事判決　　　　　　　　　　　　　　　八十八年度台上字第四七○七號
　　上　訴　人　甲○○
右上訴人因業務過失致人於死案件，不服台灣高等法院中華民國八十六年六月二十日
第二審更審判決（八十六年度上更(一)字第一二二號，起訴案號：台灣台北地方法院檢
察署八十三年度偵字第二六五一○號），提起上訴，本院判決如左：
    主  文
原判決關於甲○○部分撤銷，發回台灣高等法院。
    理  由
本件原判決認定上訴人甲○○任台北市立南門國民中學校長，綜理校務，負有督導所
屬切實做好各部門業務之責，係從事業務之人員。渠明知該校信義、和平樓窗外安全
護欄已裝十年餘，有部分安全護欄固定之不銹鋼釘已經鬆脫，且原設計圖應以八支鋼
釘固定，而實際上僅以四支鋼釘固定，承載力較弱，應注意採取適當之安全防護措施
，以維學生安全，竟疏於注意，未對前開樓別二樓以上教室窗外之安全護欄做全面性
之檢修或更新或為其他補強之防範措施（如對固定安全護欄之不銹鋼釘做全面性補強
），乃致民國八十三年十一月一日十二時四十分許，該校信義樓四樓二年十六班學生
楊融臻利用午休時間，在所分配面向操場靠近後面牆壁之窗戶，補做早上未做之清潔
工作，楊生背部倚靠安全護欄面向教室立於窗台以抹布擦拭教室上方氣窗時，因靠牆
一邊安全護欄下緣一處固定之不銹鋼釘鬆脫，以致上緣之固定不銹鋼釘承不住楊生身
體重量倚靠而斷裂鬆脫，當時楊生反應不及，身體仍繼續倚靠在安全護欄上，致使無
鋼釘固定之安全護欄之一邊外傾，楊生身體後仰而隨之墜落一樓地面，頸椎骨折，頸
部及胸部氣腫，顱內出血，經送醫急救不治死亡等情。因而撤銷第一審判決，改判仍
論處上訴人係從事業務之人，因業務上過失致人於死罪刑，固非無見。
惟查：(一)、審理事實之法院，對於案內一切證據，除認為不必要者外，均應詳為調查
，然後基於調查所得之心證，以為判斷事實之基礎，如有應行調查之證據未經依法調
查，率予判決，即屬刑事訴訟法第三百七十九條第十款所稱之當然違背法令。上訴人
既辯稱：該校二年十六班安全護欄損壞從未報修，安全護欄不是鋼釘銹蝕，而是鋼釘
斷裂等語，而其雖係校長，綜理校務，負有督導所屬切實做好各部門業務之責，但基
於各機關學校分層負責之情形，上訴人對於各教室之安全護欄如有鋼釘鬆脫或斷裂等
情形，未據負責單位人員報修，是否能知悉損壞，自非無疑，則對於本件學生因安全
護欄損壞所造成之死亡，即有查明案發前，有無報修之必要，原審未予究明，率予判
決，已屬可議；又該安全護欄之固定鋼釘，究係案發時斷裂抑或案發前已鬆脫﹖而斷
裂與鬆脫之情形不同，斷裂之原因為何﹖均與認定上訴人有無注意教室安全防護措施
之事實，至有關係，且上訴人一再辯稱固定安全護欄之鋼釘係斷裂而非鬆脫，斷裂之
鋼釘仍非常牢固地附在牆壁內，毫無鬆脫情形等語，如果所辯屬實，則其斷裂之原因
為何，與上訴人之過失責任如何，亦非無關係，自有查明之必要，乃原審對於上訴人
聲請履勘現場，竟認為無必要，而未予調查，自有未盡調查證據能事之違誤。(二)、刑
法上之過失犯，必須危害之發生，與行為（或不作為）人之欠缺注意，具有相當因果
聯絡關係，始能成立。上訴人任職台北市立南門國中校長，雖綜理校務，負有督導所
屬切實做好各部門業務之責，但依原判決引述之六十五年七月十九日台北市政府教育
局北市教三字第○一○八六號函頒布台北市國民中小學防範學生意外事件注意事項，
其第二項第１小項：整潔工作為學校教育的一環，應在全校教職員工輔導下進行；第
４小項：指導學生正確擦拭門窗的方法，凡高處及二樓以上之窗戶，應利用帶有長竿
之擦把，絕不可攀登等規定。則上訴人身為校長，對於學生楊融臻未在教職員工輔導
下，擅自利用午休時間，未利用帶有長竿之擦把，而攀登四樓教室立於窗台，以抹布
擦拭教室上方氣窗時，是否為上訴人所明知或可得預見﹖在楊融臻發生墜落一樓地面
之前，有無學生以類似之方法擦拭教室上方氣窗之情形﹖如有，上訴人是否知情﹖凡
此事項，與上訴人有無疏於注意防範之過失責任，至有關係，原審未予查明，遽行判
決，亦有可議。(三)、刑法第二百七十六條第二項所謂之業務，係指以反覆同種類之行
為為目的之社會活動而言。上訴人任職國中校長，依台北市國民中學分層負責明細表
規定，校舍建築及整修事項，係由學校事務組長擬辦，總務主任審核，校長核定，則
各教室窗外安全護欄之維修，校長無非負責核定而已，對於學生因學校之教室窗外安
全護欄疏於維修，致發生意外墜落死亡，上訴人縱有過失，何以須負業務過失之責任
，原判決未詳予論述，遽依業務過失致人於死罪論處，亦嫌有理由不備之違誤。上訴
意旨指摘原判決關於上訴人之部分不當，非無理由，應認仍有發回更審之原因。
據上論結，應依刑事訴訟法第三百九十七條、第四百零一條，判決如主文。
中      華      民      國    八十八    年      八      月    二十六    日
                              最高法院刑事第十庭
                                  審判長法官  莊  登  照
                                        法官  洪  明  輝
                                        法官  蔡  清  遊
                                        法官  黃  一  鑫
                                        法官  林  秀  夫
      右正本證明與原本無異
                                              書  記  官
中      華      民      國    八十八    年      九      月      三      日
